臺灣高等法院高雄分院民事判決　　　　　100年度上字第152號
上　訴　人　李淑君
　　　　　　李國緯原名李國榮.
　　　　　　李國謙原名李國誠.
兼共同訴訟
代　理　人　李曾崑
被 上 訴人　王有本
上列當事人間因損害賠償事件，上訴人對於民國100 年3 月30日
臺灣澎湖地方法院99年度交附民字第5 號第一審判決提起上訴，
本院於100 年9 月21日辯論終結，茲判決如下：
    主  文
上訴駁回。
第二審訴訟費用由上訴人負擔。
    事 實 及 理 由
一、上訴人主張：被上訴人於民國99年4 月18日20時許，駕駛車
    號6M-5532 號自小貨車前往卡拉OK店與朋友聚餐，本應注意
    汽車停車時，不得在顯有妨害其他人、車通行處所停車之規
    定，且依當時情形，並無不能注意之情事，竟疏未注意上開
    規定，將上開自小貨車停放在澎204 縣道4.8 公里南向北方
    向路旁，適有被害人李光宇騎乘車號WYB-323 號機車，沿澎
    204 縣道南向北方向而來，撞及前開自小貨車左後側車角，
    致人車倒地，受有下巴撕裂傷、身體多處擦傷、頸椎骨折等
    傷害，經送醫急救後，仍於同日22時33分許，因心肺衰竭不
    治死亡。上訴人李曾崑為李光宇之配偶，上訴人李淑君、李
    國緯、李國謙則為李光宇之子女，李曾崑因系爭事故支出殯
    葬費新臺幣（下同）303,910 元，而李光宇為李曾崑之法定
    扶養人，李曾崑受有相當於1,635,746 元扶養費之損失，又
    上訴人等人均受有相當100 萬元之精神上損害，為此，爰依
    侵權行為之法律關係提起本訴，請求：(一)被上訴人應給付李
    曾崑1,939,656 元，給付李淑君、李國緯、李國謙各100 萬
    元，及均自起訴狀繕本送達被上訴人翌日起算之法定遲延利
    息。原審判決被上訴人應給付李曾崑251,955 元，給付李淑
    君、李國緯、李國謙各75,000元，及均自99年10月7 日起算
    之利息。上訴人不服提起上訴，於本院聲明：(一)原判決不利
    於上訴人部分廢棄。(二)上開廢棄部分，被上訴人應再給付李
    曾崑1,687,701 元，給付李淑君、李國緯、李國謙各925,00
    0 元。(三)願供擔保請准宣告假執行。
二、被上訴人則以：對於被上訴人違規停車，致被害人李光宇發
    生車禍不治死亡之事實不爭執；同意賠償上訴人李曾崑支出
    之殯葬費，但上訴人等人請求扶養費、慰撫金之金額過高，
    無力賠償；又本件車禍被害人亦有過失，主張過失相抵等語
    置辯。於本院聲明：上訴駁回。
三、上訴人主張：本件車禍發生，係被上訴人於99年4 月18日20
    時許，駕駛車號6M-5532 號自小貨車前往卡拉OK店與朋友聚
    餐，本應注意汽車停車時，不得在顯有妨害其他人、車通行
    處所停車之規定，且依當時情形，並無不能注意之情事，竟
    疏未注意上開規定，將上開自小貨車停放在澎204 縣道4.8
    公里南向北方向路旁，適有被害人李光宇騎乘車號WYB-323
    號機車，沿澎204 縣道南向北方向而來，撞及前開自小貨車
    左後側車角，致人車倒地，受有下巴撕裂傷、身體多處擦傷
    、頸椎骨折等傷害，經送醫急救後，於同日22時33分許，因
    心肺衰竭不治死亡等情，被上訴人對於於上開時間、地點因
    違規停車之過失致李光宇死亡之事實，並不爭執為實。刑事
    部分，台灣澎湖地方法院以99年度交訴自第2 號判決判處被
    上訴人業務過失致死罪刑在案。
四、按因故意或過失，不法侵害他人之權利者，負損害賠償責任
    ；不法侵害他人致死者，對於支出醫療及增加生活上需要之
    費用或殯葬費之人，亦應負損害賠償責任；被害人對於第三
    人負有法定扶養義務者，加害人對於該第三人亦應負損害賠
    償責任；不法侵害他人致死者，被害人之父、母、子、女及
    配偶，雖非財產上之損害，亦得請求賠償相當之金額，民法
    第184 條第1 項前段、第192 條第1 項、第2 項、第194 條
    分別定有明文。被上訴人致李光宇傷重不治死亡之侵權行為
    既堪認定。而上訴人分別為李光宇之配偶及子女，有戶籍謄
    本在卷可稽（原審卷第4 、5 頁），被上訴人自應負侵權行
    為之損害賠償責任。茲就上訴人等人請求賠償之金額是否有
    當，分述如下：
  (一)殯葬費：李曾崑主張支出殯葬費303,910 元之情，業據其提
    出統一發票、收據、澎湖縣馬公市懷恩堂生命紀念館使用費
    繳款書為證（原審卷第6 、7 頁），被上訴人對上開證據之
    真正及支出之金額均不爭執，堪信為實。從而，李曾崑請求
    被上訴人賠償上開費用，即屬有據。
  (二)扶養費：
  (1)按被害人對於第三人負有法定扶養義務者，加害人對於該第
    三人亦應負損害賠償責任；次按受扶養權利者，以不能維持
    生活而無謀生能力者為限；前項無謀生能力之限制，於直系
    血親尊親屬不適用之，民法第192 條第2 項、第1117條分別
    定有明文。
  (2)查李曾崑為李光宇之配偶，李光宇前於91年9 月16日自法務
    部矯正署澎湖監獄退休，李光宇死亡後，李曾崑按李光宇原
    領月退休金之半數，改領月撫慰金19,181元，業據法務部矯
    正署澎湖監獄函覆在卷（原審卷第145-147 頁）。又李曾崑
    名下尚有馬公市○○路47號房屋、湖西鄉隘門村48-2號房屋
    、馬公市○○段1387地號土地、湖西鄉○○○段432 地號土
    地等不動產，及多筆投資，有稅務電子閘門財產所得調件明
    細表可稽（原審卷第21至40頁），足證李曾崑並非無資產、
    財力而不能維持生活之人。依前開規定，李曾崑請求被上訴
    人賠償扶養費之損害，尚有未合，不應准許。
  (三)慰撫金：上訴人分別為李光宇之配偶及子女，其等突遭喪偶
    或喪父之痛，精神所受痛苦自深，依上開說明，自均得請求
    賠償相當之慰撫金。查，被上訴人國中畢業、經營瑞峰企業
    行，每月營業收入7 、8 萬元（尚未扣除成本）、名下有房
    屋2 棟等情，有警訊筆錄及稅務電子閘門財產所得調件明細
    表足憑（原審卷第71至74頁）；李曾崑名下有2 棟房屋、2
    筆土地、1 筆田賦及多筆投資；李淑君名下6 棟房屋、15筆
    土地、1 輛汽車及多筆投資、所得等；李國緯名下1 棟房屋
    、2 筆土地、1 筆投資；李國謙大學畢業、為縣政府約僱人
    員、名下1 筆投資、3 筆收入，有警訊筆錄及稅務電子閘門
    財產所得調件明細表足憑（原審卷第42至57頁、59至64頁、
    66至69頁）。爰審酌以上兩造之身分地位、經濟能力及損害
    程度等一切情狀，認李曾崑請求之慰撫金應以100 萬元為適
    當；李淑君、李國緯、李國謙請求之慰撫金各應以95萬元為
    適當。
五、再按損害之發生或擴大，被害人與有過失者，法院得減輕賠
    償金額，民法第217 條第1 項定有明文。又汽車行駛時，駕
    駛人應注意車前狀況..，並隨時採取必要之安全措施，道路
    安全規則第94條第3 項亦有明文。本件事故之發生，被害人
    李光宇駕駛輕機車未注意車前狀況，並採取必要之安全措施
    ，且依當時情形天氣晴、夜間有照明、且係直路等情，並無
    不能注意之情事，竟疏未注意上開規定，致生此事故，同有
    過失，有道路交通事故調查表附相驗卷可憑（相驗卷第15頁
    ）。至上訴人雖主張被上訴人自有系爭貨車老舊，對燈光反
    射不佳，於夜間更不易分辨其暫停路邊之情況，且未開閃光
    警示燈，被上訴人應負較大之過失云云，然台灣澎湖地方法
    院檢察署將系爭事故送請台灣省高屏澎區車輛行車事故鑑定
    委員會及台灣省車輛行車事故覆議鑑定委員會鑑定，均認被
    上訴人雖有過失，然被害人李光宇為肇事主因，有該等委員
    會鑑定書及99年7 月20日覆議字第0996202666號函附相驗卷
    可憑（該相驗卷第15、73、74、89頁）。上訴人上開主張，
    並未能舉證以實其說，並無足採。本院斟酌兩造之過失情節
    、程度，認其過失比例為上訴人及被害人李光宇各占1/2 。
    是以被上訴人之賠償金額，得予酌減50% 。準此，李曾崑得
    向被上訴人求償之金額，應核減為651,955 元；李淑君、李
    國緯、李國謙得向被上訴人求償之金額，應核減為475,000
    元。
六、另按強制汽車責任保險之保險人依強制汽車責任保險法規定
    所為之保險給付，視為被保險人損害賠償金額之一部分；被
    保險人受賠償請求時，得扣除之，強制汽車責任保險法第32
    條定有明文。上訴人已領得強制汽車責任險保險金160 萬元
    ，業據上訴人陳明在卷，是以扣除上訴人領得之保險金（即
    自每名上訴人扣除40萬元）後，李曾崑得向被上訴人求償25
    1,955 元，李淑君、李國緯、李國謙各得向被上訴人求償75
    ,000元。
七、從而，上訴人依據侵權行為損害賠償之法律關係，請求被上
    訴人給付李曾崑251,955 元，各給付李淑君、李國緯、李國
    謙75,000元，及自起訴狀繕本送達被上訴人翌日（即99年10
    月7 日）起至清償日止，按週年利率5%計算之法定遲延利息
    ，核無不合，應予准許。超過前開請求部分，為無理由，不
    應准許。其假執行之聲請亦失所附麗，應併予駁回。原審就
    前開不應准許部分為上訴人敗訴之判決，及駁回其假執行之
    聲請，於法並無不合。上訴意旨指摘原判決不當，求予廢棄
    改判，為無理由，應予駁回。
八、據上論結，本件上訴為無理由，依民事訴訟法第449 條第1
    項、第78條、第85條第1項前段，判決如主文。
中    華    民    國    100   年    10    月    5     日
                            民事第四庭
                                審判長法官  蔡文貴
                                法      官  李昭彥
                                法      官  陳真真
以上正本證明與原本無異。
如對本判決上訴，須於判決送達後20日內向本院提出上訴狀，其
未表明上訴理由者，應於上訴後20日內向本院提出上訴理由書（
均須按他造當事人之人數附繕本）。上訴時應提出委任律師或具
有律師資格之人之委任狀，並依附註條文規定辦理。如委任律師
提起上訴者，應一併繳納上訴審裁判費。
中    華    民    國    100   年    10    月    5     日
                                書  記  官  陳金卿
附註：
民事訴訟法第466 條之1 ：
對於第二審判決上訴，上訴人應委任律師為訴訟代理人，但上訴
人或其法定代理人具有律師資格者，不在此限。
上訴人之配偶、三親等內之血親、二親等內之姻親，或上訴人為
法人、中央或地方機關時，其所屬專任人員具有律師資格並經法
院認適當者，亦得為第三審訴訟代理人。
第1 項但書及第2 項情形，應於提起上訴或委任時釋明之。